【裁判字號】    99,台上,7871
【裁判日期】    991216
【裁判案由】    違反毒品危害防制條例
【裁判全文】
最高法院刑事判決            九十九年度台上字第七八七一號
上  訴  人  葉東波
            胡根林
            曾安邦
上 列一 人                    
選任辯護人  張永昌律師
上列上訴人等因違反毒品危害防制條例案件，不服台灣高等法院
高雄分院中華民國九十八年七月二十一日第二審判決（九十八年
度上訴字第四二五號，起訴案號：台灣高雄地方法院檢察署九十
七年度偵字第一一六一二、一九一九九號），提起上訴，本院判
決如下：
    主  文
原判決撤銷，發回台灣高等法院高雄分院。
    理  由
本件原判決認定上訴人葉東波、胡根林、曾安邦分別有其事實欄
所載共同販賣第一級毒品海洛因犯行，因而維持第一審論上訴人
等以共同販賣第一級毒品罪（曾安邦為累犯），並均依刑法第五
十九條規定酌量減輕其刑後，各處有期徒刑十九年，暨均諭知褫
奪公權八年，及相關從刑之判決，而駁回檢察官及上訴人等在第
二審之上訴；固非無見。
惟查：(一)、未經參與審理之法官參與判決者，其判決當然違背法
令，刑事訴訟法第三百七十九條第十三款定有明文。本件原審參
與審理之法官為審判長法官洪兆隆、法官郭玫利、陳志銘，有原
審民國九十八年六月三十日審判筆錄在卷可稽（見原審卷第一五
六頁）。然參與本件判決之法官卻為審判長法官洪兆隆、法官李
政庭、陳志銘，亦有原審判決正本附卷可憑（見原審卷第二○九
頁）。其中法官李政庭未參與審理卻參與判決，依首揭規定，其
判決為當然違背法令，自難維持（本件卷內查無原審以判決正本
誤繕法官姓名而更正之裁定）。(二)、本件上訴人等行為後，毒品
危害防制條例已於九十八年五月二十日修正公布，於同條例第十
七條修正增列第二項規定：犯同條例第四條至第八條之罪，於偵
查及審判中均自白者，減輕其刑。依原判決理由之說明及卷內證
據資料，葉東波與胡根林於偵查及審判中對於本件犯罪事實均已
自白不諱，僅葉東波就論罪部分辯稱其所犯係販賣第一級毒品未
遂罪，而非既遂罪云云；暨胡根林辯稱其所為僅屬販賣第一級毒
品罪之幫助犯，而非共同正犯而已（見原判決第十一頁倒數第四
行至第十三頁第十四行，偵一卷第六至九，二十、八十三、一一
○、一六五頁，一審卷一第三十五、四十三、二七三至二七五、
二七八、二八○、二八一、二八八，一審卷二第一七四、一七五
、二一九頁，原審卷第一○○、一二三頁）。原判決未適用上開
條例第十七條第二項規定減輕其二人之刑，惟並未說明何以不能
依上述規定減輕其刑之理由，尚嫌理由欠備，難昭信服。以上或
為上訴人等上訴意旨所指摘，或為本院得依職權調查之事項，應
認有撤銷原判決發回更審之原因。
據上論結，應依刑事訴訟法第三百九十七條、第四百零一條，判
決如主文。
中    華    民    國  九十九  年   十二   月   十六   日
                      最高法院刑事第七庭
                          審判長法官  洪  文  章  
                                法官  王  居  財  
                                法官  郭  毓  洲  
                                法官  黃  梅  月  
                                法官  沈  揚  仁  
本件正本證明與原本無異
                                      書  記  官  
中    華    民    國  九十九  年   十二   月   二十   日
                                                       s

司法院資訊處製作；財團法人民間司法改革基金會備份。
